臺灣高等法院刑事判決　　　　　　　　96年度交上訴字第80號
上　訴　人　臺灣士林地方法院檢察署檢察官
上　訴　人
即　被　告　丙○○
上列上訴人，因被告過失致死等案件，不服臺灣士林地方法院95
年度交訴字第90號，中華民國95年12月21日第一審判決（起訴案
號：臺灣士林地方法院檢察署95年度偵字第5588號），提起上訴
，本院判決如下：
    主  文
上訴駁回。
    事  實
一、丙○○係計程車司機，平日以駕駛其所有之計程車載客為業
    ，為從事駕駛業務之人，迄民國（下同）94年8 月14日年滿
    65歲，其職業駕駛執照經主管機關依規定註銷，惟丙○○仍
    繼續駕駛計程車載客營業，95年4 月18日上午11時15分許，
    駕駛車牌號碼G9-315號營業小客車，沿臺北市○○區○○路
    由南往北方向行駛，行經上揭路段與成功路4 段交岔路口時
    ，適有王阿海、甲○○父子分別騎乘車牌號碼DJA-180 號輕
    機車及CXY-660 號重機車，因等紅燈暫停於該處前方位置，
    丙○○應注意車輛行駛時，駕駛人應注意車前狀況，並隨時
    採取必要之安全措施，而依當時情形，又無不能注意之情形
    ，竟疏未注意前方且未減速慢行，即貿然往前直行，直接衝
    撞甲○○、王阿海騎乘機車，致甲○○王阿海均人車倒地，
    甲○○受有頭部外傷合併腦震盪、額部多處撕裂傷、右小腿
    撕裂傷、右肩及兩側小腿鈍挫傷合併擦傷、右側遠端鎖骨骨
    折等身體傷害；王阿海則因受有胸、腹腔內出血之身體傷害
    ，經送醫急救，於95年4 月18日上午12時35分不治死亡。嗣
    經警據報前往處理，丙○○於警察到場前，留於現場並當場
    向警察坦承肇事而接受調查審判。
二、案經甲○○告訴及王阿海之妻乙○○訴由臺北市政府警察局
    內湖分局報告臺灣士林地方法院檢察署檢察官偵查起訴。
    理  由
一、訊據上訴人即被告（下稱被告）丙○○，對於前揭犯罪事實
    ，先後於偵查、原審時供承不諱，核與被害人甲○○、告訴
    人乙○○指述情節相符，並有道路交通事故現場圖、道路交
    通事故調查報告表、道路交通事故談話紀錄表、道路交通事
    故補充資料表及肇事現場勘驗車輛照片25張附卷可稽，事證
    極為明確。被告於本院審理時，亦不否認上開時地駕車肇事
    情事，惟辯稱：車輛當時煞車失靈，其非以駕駛計程車為業
    云云，但查：
(一)被告雖於警訊時即有此項之辯稱，但無明確證據提出，警訊
    時被告亦供稱「（經交通警察於現場測試，該車煞車部分皆
    為正常，你做何解釋）我也不知道」（參見5588號偵查卷10
    頁背面），可見被告上開辯稱，難以輕信。嗣經檢察官勘驗
    結果，該計程車確有煞車，此有檢察官勘驗車輛勘驗筆錄2
    份、照片13張可證（參見同上卷104、105頁）。況依常情，
    案發現場在施工，並有施工圍蘺，被害人機車附近並有車輛
    、行人行進中（參見被告於本院所具答辯狀），依被告警訊
    所供：距離金湖路成功路口，約一百公尺即發現煞車失靈，
    如屬真實，何以被告於警訊時就交通警員測試係正常乙節，
    無法回答，且斯時，如確係煞車失靈，被告自可沿途按喇叭
    示警，但依告訴人甲○○所供稱，被告並未有此動作，可見
    被告上開所辯，難以輕信。且依被告上開所稱：一百公尺前
    即煞車失靈，則被告何以於開車後，行駛甚長距離後始發現
    煞車失靈，亦與常情未合，是依現場各跡證以觀，足認被告
    此項辯解，應係卸責之詞，不足採信。再者，被告原先係計
    程車司機，因年齡屆滿而經註銷駕照，被告辯稱要開車回家
    拿裝潢工具乙節，與警訊時所供，已有未合，且偵查原審時
    並無該項證據提出，於本院所提請求傳喚業主陳金輝乙節，
    核與本案待證事實無關，另請求傳喚車行負責人丁雙傳，然
    該證人丁雙傳於偵查中已供述在卷，核亦無必要，均無傳喚
    必要，則被告駕駛外觀上係計程車之車輛而肇事，自應依業
    務上過失致死罪論處，被告上開辯稱，核係避重就輕之詞，
    難以採信。
(二)告訴人甲○○因本件車禍受有身體傷害，亦有國防醫學院三
    軍總醫院出具之診斷證明書2 份足憑；王阿海因本件車禍而
    受傷，終因胸、腹腔內出血不治死亡乙節，業據臺灣士林地
    方法院檢察署檢察官偕同法醫相驗在案，有相驗筆錄、驗斷
    書、相驗屍體證明書各1 份及相驗照片12張可證，本件告訴
    人甲○○、王阿海父子因本件車禍分別受傷、死亡，與被告
    過失行為間並有相當因果關係，洵堪認定。從而，本件事證
    明確，被告上開所辯，核係卸責之詞，不足採信，是其上開
    犯行，均堪認定，應依法論科。
二、被告行為後，刑法部分條文於94年2月2日經總統公布修正，
    並自95年7月1日起施行，其中與本案有關第2 條、第33條、
    第62條、第55條規定均已修正；又刑法施行法增訂第1條之1
    ，亦於95年6 月14日經總統公布，並自同年7月1日起施行。
    按行為後法律有變更者，適用行為時之法律，但行為後法律
    有利於行為人者，適用最有利於行為人之法律，刑法第2 條
    第1 項定有明文。此條規定係規範行為後法律變更所生新舊
    法律比較適用之準據法，是刑法第二條本身雖經修正，但刑
    法第二條既屬適用法律之準據法，本身尚無比較新舊法之問
    題，於新法施行後，應一律適用裁判時之現行刑法第二條之
    規定，為「從舊從輕」之比較。另按，本次刑法修正比較新
    舊法，應就罪刑有關之共犯、未遂犯、想像競合犯、牽連犯
    、連續犯、結合犯，以及累犯加重、自首減輕暨其他法定加
    減原因（如身分加減）與加減例等一切情形，綜其全部罪刑
    之結果而為比較（最高法院95年5 月23日第八次刑庭會議決
    議參照）。經查：
(一)刑法第276條第2項業務過失致死罪，法定刑為五年以下有期
    徒刑或拘役，得併科三千元以下罰金，第284條第2項前段業
    務過失傷害罪，法定刑為一年以下有期徒刑、拘役或一千元
    以下罰金，且均自24年7月1日施行後即未再修正，惟就罰金
    刑部分，依增訂刑法施行法第1條之1規定：「中華民國94年
    1月7日刑法修正施行後，刑法分則編所定罰金之貨幣單位為
    新臺幣。94年1月7日刑法修正時，刑法分則編未修正之條文
    定有罰金者，自94年1月7日刑法修正施行後，就其所定數額
    提高為30倍。但72年6月26日至94年1月7 日新增或修正之條
    文，就其所定數額提高為三倍」，修正刑法第33條第5 款規
    定：「主刑之種類如下：五、罰金：新臺幣一千元以上，以
    百元計算之」，則修正後刑法上開所得科之罰金刑最低為新
    臺幣一千元，然依修正前刑罰法律即罰金罰鍰提高標準條例
    第一條前段規定之提高十倍及刑法第33條第5 款規定之罰金
    最低額銀元一元計算，上開罪之罰金刑最低額為銀元一元，
    折算為新臺幣後，修正前罰金刑最低額僅為新臺幣三元，遠
    低於修正後刑法上開罪罰金刑最低額一千元，比較修正前、
    後刑罰法律，自以修正前法律，較有利於被告。
(二)刑法第55條想像競合犯規定，新法增列但書「不得科以較輕
    罪名所定最輕本刑以下之刑」，係科刑之限制，為法理之明
    文化，非屬法律之變更，自無庸比較新舊法，應適用裁判時
    法。
(三)刑法第62條有關自首之規定，修正前之舊法規定為「必減」
    其刑，改為「得減」其刑，此項變動影響行為人之刑罰法律
    效果，係屬刑法第2條第1項之「法律變更」，經比較新舊法
    結果，修正後條文並未對被告更為有利，自應依刑法第2 條
    第1 項前段規定，應適用修正前刑法第62條前段規定，減輕
    其刑。綜上法律修正前後之比較，本件應分別適用各修正前
    後之相關刑罰法律。
三、核被告所為，係犯刑法第284條第2項前段之業務過失傷害罪
    及同法第276條第2項之業務過失致人於死罪。其一過失行為
    觸犯上開兩罪名，為想像競合犯，應從一重之業務過失致人
    於死罪處斷。被告之職業駕駛執照業經註銷，依規定不得駕
    駛營業小客車營業，竟仍無駕駛執照駕車，應依道路交通管
    理處罰條例第86條第1 項規定，加重其刑。被告於肇事後未
    被有偵查權之公務員或機關發覺其為犯嫌前，留在事故現場
    向到場處理之警員自承犯行，進而接受裁判，有台北市○○○○○道路交通事故肇事人自首情形記錄表在卷足憑，合於
    自首之要件，應依修正前刑法第62條前段規定減輕其刑，並
    依法先加後減。原審經審理結果，認被告罪證明確，因而適
    用刑法第276條第2項、第284條第2項前段、第55條、第2 條
    第1項，修正前刑法第62條前段，刑法施行法第1條之1第1項
    、第2項前段，道路交通管理處罰條例第86條第1項等規定，
    並審酌被告業務過失程度、所生危害、肇事後之態度，並未
    與被害人為民事和解賠償，及其家庭狀況等一切情狀，判處
    被告有期徒刑一年六月，以示懲儆。經核其認事用法，雖未
    就被告辯解，詳為指駁，但所有證據資料相同，尚無違誤，
    量刑亦允當，被告提起上訴，以上情置辯，請求輕判，核非
    可取，自為無理由，應予駁回。檢察官依告訴人乙○○、甲○○之請求，主張被告未和解，被告辯稱煞車失靈，應不可
    採云云，固非無見，但依被告犯罪情節以觀，尚非卑劣，犯
    後亦在現場接受警方偵辦，被告素行尚佳，被告雖無法達成
    和解，雙方可依民事途徑訴訟確認解決，原審量刑自未過輕
    ，則檢察官以上情提起上訴，仍非可取，應依法駁回。
據上論斷，應依刑事訴訟法第368條，判決如主文。
本案經檢察官羅榮乾到庭執行職務
中　　華　　民　　國　　96　　年　　6 　　月　　21　　日
　　　　　　　　　刑事第十四庭  審判長法　官 陳志洋
　　　　　　　　　　　　　　　　　    法　官 沈宜生
　　　　　　　 　 　　　　　　　　　　法　官 蔡聰明
以上正本證明與原本無異。
如不服本判決，應於收受送達後十日內向本院提出上訴書狀，其
未敘述上訴之理由者並得於提起上訴後十日內向本院補提理由書
（均須按他造當事人之人數附繕本）。
                                      書記官 陳建邦
中　　華　　民　　國　　96　　年　　6 　　月　　23　　日
附錄：本案論罪科刑法條全文
刑法第276條：
因過失致人於死者，處2年以下有期徒刑、拘役或2千元以下罰金
。
從事業務之人，因業務上之過失犯前項之罪者，處5 年以下有期
徒刑或拘役，得併科3千元以下罰金。
